臺灣士林地方法院民事判決　　　　　　　93年度訴字第1029號
原　　　告　三峽瀝青股份有限公司
法定代理人　庚○○
訴訟代理人　石宜琳　律師
被　　　告　己○○
　　　　　　甲○○
　　　　　　乙○○
　　　　　　戊○○
　　　　　　丙○○
　　　　　　丁○○
上　六　人
訴訟代理人　周嬿容　律師
上列當事人間請求損害賠償事件，本院於民國94年4 月1 日言詞
辯論終結，判決如下：
　　主  文
原告之訴及假執行之聲請均駁回。
訴訟費用由原告負擔。
    事實及理由
一、原告主張：訴外人周漢楊自民國88年8 月11日起將坐落台北
    縣三峽鎮○○段溪南小段337 、334 、330 、330-1 、330-
    2 地號土地（下稱系爭土地）面積實坪301 坪，出租予
    原告。約定一年一租，租金每坪每年新台幣（下同）2,000
    元，1 年合計622,000 元。又1.系爭337 地號土地2.系爭
    334 地號土地3.系爭330 地號土地4.系爭330-1 地號土地5.
    系爭33 0-2地號土地於1.90年5 月11日2.90年5 月11日3.90
    年5 月11日4.76年11月19日5.76年11月19日、90年5 月11日
    經台北縣政府公告徵收，周漢楊並於1.90年6 月14日2.90年
    6 月14 日 3.90年6 月14日4.77年6 月3 日5.(1)77年6 月3
    日(2)90年6 月14日領訖徵收補償費。詎周漢楊竟隱瞞系爭土
    地被徵收及已領訖補償費之事實，使原告陷於錯誤而交付自
    90年6 月14日起至91年8 月10日止之租金計702,332 元。又
    周漢楊對系爭土地之權利義務已於領訖補償費時終止，致原
    告無法依約定使用收益租賃物，原告自得本於民法第266 條
    規定請求周漢楊返還已給付之租金702,332 元。又周漢楊無
    法擔保第三人對原告不得主張權利，自應負權利瑕疵擔保責
    任。原告曾於90年9 月間接獲台北縣政府地政局電話通知系
    爭土地已被徵收，不能再繼續使用系爭土地。原告因無權占
    有台北縣政府之土地，對台北縣政府負有侵權行為損害賠償
    債務及返還不當得利債務，自受有損害。原告自得本於民法
    第347 條準用第349 條、第353 條、226 條第1 項規定請求
    周漢楊賠償債務不履行之損害702,332 元。又周漢楊詐欺原
    告，且故意以背於善良風俗之方法加損害於原告，原告亦得
    本於民法第184 條第1 項規定請求周漢楊賠償損害702,332
    元。惟周漢楊已於92年3 月4 日死亡，被告等為其繼承人，
    應繼承其債務。為此提起本訴等語。並聲明(一)被告應連帶給
    付原告7 02,332元，及自起訴狀繕本送達翌日起至清償日止
    ，按年息5%計算之利息。(二)原告願供擔保，請准宣告假執行
    。
二、被告則以：原告承租系爭土地面積995 平方公尺，而系爭土
    地登記面積4,424 平方公尺，被徵收1,166 平方公尺，尚餘
    3,528 平方公尺。又出租土地不以所有權人為必要，周漢楊
    已將合於約定使用收益之租賃物交付原告，並無給付不能之
    情事。又系爭土地之所有權人並未於租賃期間本於所有權對
    原告主張權利，原告仍繼續使用收期租賃物至租期屆滿，自
    不得再主張有權利瑕疵。又周漢楊未對原告使用詐術，原告
    未受有損害，且其侵權行為損害賠償請求權，亦已逾2 年之
    消滅時效等語資為抗辯。並聲明：(一)原告之訴駁回。(二)如受
    不利判決，願供擔保，請准宣告免為假執行。
三、兩造不爭執之事實：
  (一)原告與周漢楊於1.88年8 月10日2.89年8 月10日3.90年8 月
    10日簽訂土地租賃契約，約定「茲因甲方（即原告）向乙方
    （即周漢楊）承租三峽鎮○○段溪南小段337 、334 、330
    、330-1 、330-2 共5 筆地號，土地面實坪301 坪作為工廠
    及其他之使用」「甲方向乙方承租之土地，如有任何糾紛，
    乙方應負全部責任，負責理直。」租期1.自88年8 月11日起
    至89年8 月10日止2.自89年8 月11日起至90年8 月10日止3.
    自90年8 月11日起至91年8 月10日止，租金每坪每年2,000
    元，1 年合計622,000 元。原告於每年簽約日交付租金予周
    漢楊。
  (二)周漢楊於92年3月4 日死亡，被告等為其繼承人。
  (三)1.系爭337 地號土地2.系爭334 地號土地3.系爭330 地號土
    地4.系爭330-1 地號土地5.系爭330-2 地號土地原皆為周漢
    楊所有，現登記面積為1.2,350 平方公尺2.886 平方公尺3.
    26平方公尺4.17平方公尺5.7 平方公尺，所有權人為1.周漢
    楊2.周漢楊3.周漢楊4.中華民國5.周漢楊，原登記面積為1.
    2,935 平方公尺2.1,160 平方公尺3.214 平方公尺4.17平方
    公尺5.(1)98平方公尺(2)63平方公尺，於1.90年5 月11日2.90
    年5 月11日3.90年5 月11日4.76年11月19日5.(1)76年11月19
    日(2)90年5 月11日經台北縣政府公告徵收1.214 平方公尺2.
    17平方公尺3.188 平方公尺4.17平方公尺5.(1)31平方公尺(2)
    56平方公尺，周漢楊於1.90年6 月14日2.90年6 月14日3.90
    年6 月14日4.77年6 月3 日5.(1)77年6 月3 日(2)90年6 月14
    日領訖補償費。
四、得心證之理由：
    原告與周漢楊於1.88年8 月10日2.89年8 月10日3.90年8 月
    10日簽訂土地租賃契約（見本院卷第15頁至17頁），約定「
    茲因甲方（即原告）向乙方（即周漢楊）承租三峽鎮○○段
    溪南小段337 、334 、330 、330-1 、330-2 共5 筆地號，
    土地面實坪301 坪作為工廠及其他之使用」「甲方向乙方承
    租之土地，如有任何糾紛，乙方應負全部責任，負責理直。
    」租期1.自88年8 月11日起至89年8 月10日止2.自89年8 月
    11日起至90年8 月10日止3.自90年8 月11日起至91年8 月10
    日止，租金每坪每年2,000 元，1 年合計622,000 元。原告
    於每年簽約日交付租金予周漢楊。又周漢楊已於92年3 月4
    日死亡，被告等為其繼承人。而1.系爭337 地號土地2.系爭
    334 地號土地3.系爭330 地號土地4.系爭330-1 地號土地5.
    系爭330-2 地號土地原皆為周漢楊所有，現登記面積為1.2,
    350 平方公尺2.886 平方公尺3.26平方公尺4.17平方公尺5.
    7 平方公尺，所有權人為1.周漢楊2.周漢楊3.周漢楊4.中華
    民國5.周漢楊，原登記面積為1.2,935 平方公尺2.1,160 平
    方公尺3.214 平方公尺4.17平方公尺5.(1)98平方公尺(2)63平
    方公尺，於1.90年5 月11日2.90年5 月11日3.90年5 月11日
    4.76年11月19日5.(1)76年11月19日(2)90年5 月11日經台北縣
    政府公告徵收1.214 平方公尺2.17平方公尺3.188 平方公尺
    4.17平方公尺5.(1)31平方公尺(2)56平方公尺，周漢楊於1.90
    年6 月14日2.90年6 月14日3.90年6 月14日4.77年6 月3日
    5.(1)77年6 月3 日(2)90年6 月14日領訖補償費之事實，為兩
    造所不爭執。是本件兩造所爭執之處，主要應在於：(一)周漢
    楊有無給付不能？(二)系爭土地之所有權人未於租賃期間本於
    所有權對原告主張權利，原告於租期屆滿後，能否以周漢楊
    應負權利瑕疵擔保責任，本於債務不履行之規定，行使其權
    利？(三)原告有無實際受有損害？
  (一)按稱租賃者，謂當事人約定，一方以物租與他方使用收益，
    他方支付租金之契約；出租人應以合於所約定使用收益之租
    賃物，交付承租人，並應於租賃關係存續中，保持其合於約
    定使用、收益之狀態；民法第421 條第1 項、423 條分別定
    有明文。是出租人不以所有權人為必要，而以合於所約定使
    用收益之租賃物，交付承租人，並應於租賃關係存續中，保
    持其合於約定使用、收益之狀態，係出租人之主給付義務。
    又被徵收土地之所有權人，對於其土地之權利義務，於應受
    補償發給完竣時終止，在補償費未發給完竣以前，有繼續使
    用該土地之權。土地法第235 條規定甚明。周漢楊於領訖系
    爭土地之徵收補償費後，對系爭土地之權利、義務自已終止
    。惟出租人不以所有權人為必要，茍周漢楊仍能履行其出租
    人之給付義務，自無給付不能之問題。原告固主張曾接獲台
    北縣政府地政局電話通知系爭土地已被徵收，不能再繼續使
    用系爭土地云云，惟原告未舉證以實其說，自不能採。又原
    告原即占有系爭土地，而自周漢楊喪失系爭土地之權利時起
    至租期屆滿止，並無第三人出面阻止原告使用、收益系爭土
    地，且原告實際亦繼續使用、收益系爭土地至租期屆滿止，
    周漢楊已履行其出租人之給付義務，自無給付不能可言。原
    告自不得本於民法第266 條規定請求周漢楊返還已給付之租
    金702,332元。
  (二)按出租人應擔保第三人就租賃物對於承租人不得主張足以妨
    害其使用收益之權利，出租人不履行其擔保責任之義務者，
    承租人得依關於債務不履行之規定，行使其權利（民法第34
    7 條、第349 條、第353 條參照）。周漢楊應擔保第三人就
    系爭土地不得主張足以妨害其使用收益之權利。而周漢楊自
    喪失系爭土地之權利時起固無法擔保所有權人對原告主張無
    權占有而收回系爭土地。惟本件於租賃期間並無第三人出面
    阻止原告使用、收益系爭土地，原告實際亦繼續使用、收益
    系爭土地至租期屆滿止，有如上述。是周漢楊縱應負權利瑕
    疵擔保責任，原告亦無依債務不履行之規定（即民法第226
    條第1 項），行使其權利（即請求賠償損害）可言。原告自
    不得本於民法第347 條準用第349 條、第353 條、226 條第
    1 項規定請求周漢楊賠償其債務不履行之損害702,332 元。
  (三)按關於侵權行為賠償損害之請求權，以實際上受有損害為成
　　立要件（最高法院48年度台上字第680 號判例）。原告主張
　　其係受周漢楊詐欺而簽訂系爭租賃契約之事實，已為被告所
  　否認，原告自應就此利己之事實，負舉證責任。惟姑不論周
    漢楊有無詐欺原告，系爭租賃契約既未經撤銷，原告實際亦
    繼續使用、收益系爭土地至租期屆滿止，原告自無受損害可
    言。至原告固曾無權占用系爭土地，惟系爭土地所有權人並
    未對原告請求損害賠償或不當利得，原告之損害尚未發生，
    自未受有實際損害。原告自不得本於民法第184 條第1 項規
    定請求周漢楊賠償損害702,332 元。
  (四)從而，原告本於1.民法第266 條2.民法第347 條準用第349
    條、第353 條、226 條第1 項3.民法第184 條第1 項規定，
    請求被告給付702,332 元，及自起訴狀繕本送達翌日起至清
    償日止，按年息5%計算之利息。皆無理由，應予駁回。
　(五)本件事證已臻明確，兩造其餘攻擊防禦方法及舉證，經本院
　　審酌後，或與本件之爭執無涉，或對本件判決結果不生影響
  　，爰不一一論述，併此敘明。
  (六)原告之訴既遭駁回，其假執行之聲請已失所附麗，應併予駁
  　回。
五、訴訟費用負擔之依據：民事訴訟法第78條。
中　　華　　民　　國　　94　　年　　4 　　月　　15　　日
                  民事第一庭
                            法  官  楊智勝
以上正本係照原本作成。
如對本判決上訴須於判決送達後20日內向本院提出上訴狀
中　　華　　民　　國　　94　　年　　4 　　月　　15　　日
                            書記官  黃王雅寬
